【裁判字號】    97,交聲,987
【裁判日期】    980213
【裁判案由】    聲明異議
【裁判全文】
臺灣臺南地方法院刑事裁定             97年度交聲字第987號
移送機關    交通部公路總局嘉義區監理所臺南監理站
異議人即
受處分人    甲○○
上列受處分人因違反道路交通管理處罰條例案件，對於交通部公
路總局嘉義區監理所臺南監理站97年9月15日所為之裁決處分（
處分案號：嘉監南字第裁74-S00000000號）聲明異議，本院裁定
如下：
    主    文
異議駁回。
    理    由
一、原處分意旨略以：異議人即受處分人甲○○（下稱異議人）
    於民國97年8月30日18時03分許，駕駛車號079-XU號之營業
    一般小客車行經台南市○○路與東豐路交岔口時，因有「計
    程車駕駛人不依規定辦理執業登記經依前項處罰仍不辦理」
    之情形，經臺南市警察局交通隊員警攔停製單舉發，嗣經交
    通部公路總局嘉義區監理所臺南監理站（下稱原處分機關）
    以其違規事證明確，依道路交通管理處罰條例第36條第2項
    及第67條第3項之規定，裁處吊銷駕駛執照，一年內禁考之
    處分等語。
二、聲明異議意旨略以：
  (一)異議人與第三人欣賓交通有限公司（下稱欣賓公司）負責人
    黃贊榮為好友，異議人於97年8月30日16時許由友人載送至
    位於台南市○○路○段196號之欣賓公司與黃贊榮閒聊，近
    18時許異議人要返家用餐，黃贊榮問及異議人如何到欣賓公
    司，異議人稱搭友人便車前來，擬搭該公司計程車回去，黃
    贊榮聞言提議將欣賓公司所有車號079-XU號車輛借異議人使
    用，但異議人須將該車駛進保養廠進行例行保養。因此，異
    議人乃駕該車前往西門路四段用餐，途經東豐路與北門路口
    即遭警攔檢。
  (二)異議人雖有駕駛計程車之外觀，但未有營業之事實，故警方
    攔檢異議人時，異議人車上未載有乘客，異議人亦無排班攔
    客行為，尚難以異議人偶駕計程車即謂異議人未辦理執業登
    記證即行執業。
  (三)異議人平時受雇他人駕駛遊覽車為業，近更以慶華交通公司
    名義購買車號QQ-136號營業遊覽車營業，實無再向他人承租
    計程車營業之必要。為此請求撤銷原處分等語。
三、按計程車駕駛人，未向警察機關辦理執業登記，領取執業登
    記證，即行執業者，處新台幣1,500元以上3,600以下罰鍰。
    計程車駕駛人，不依規定辦理執業登記，經依前項處罰仍不
    辦理者，吊銷其駕駛執照。道路交通管理處罰條例第36條第
    1、2項定有明文。又汽車駕駛人，曾依本條例其他各條規定
    吊銷駕駛執照者，一年內不得考領駕駛執照，同條例第67條
    第3項亦規定甚明。經查：
  (一)本件異議人駕駛車號079-XU號之營業一般小客車，於前述時
    、地，經舉發機關以其「未辦理執業登記證即行執業」為由
    製單舉發，嗣經原處分機關依道路交通管理處罰條例第36條
    第2項及第67條第3項之規定，認異議人有「計程車駕駛人不
    依規定辦理執業登記經依前項處罰仍不辦理」之情形，而裁
    處異議人吊銷駕駛執照，一年內禁考之事實，有臺南市警察
    局97年8月30日南市警交字第S00000000號舉發違反道路交通
    管理事件通知單及原處分機關97年9月15日嘉監南字第裁74
    －S00000000號裁決書各1份附卷可稽，且為異議人所不否認
    ，自堪認屬實。
  (二)至異議人雖辯稱當天其僅是向車行借車要回家，並非要營業
    載客，在被警察攔停當時車上並未載客，雖有營業外觀卻無
    營業之行為云云，惟查：
  1.證人即本件製單警員李連豊於98年1月21日到庭結證稱：「
    （這張舉發單是否你開立？）是。」、「（請陳述當時情形
    ？）當時我服機車巡邏勤務，經過北門路跟東豐路交岔口時
    ，我看到那台計程車前座未依規定放置營業登記證，車上並
    載有客人，我就攔下那台車，依他的身分證查驗，發現他沒
    有計程車營業執照，然後我就開單舉發。」、「（你攔下他
    時，車上有載客人？）是的，坐在右後客座，男生或女生不
    記得了。」、「當時我是由北往南走，異議人是由南往北走
    ，當時他是在北門路上停等紅燈沒錯，我很確定他車上後座
    有客人，而且我是迴轉回來將他攔下來的。」等語明確。
  2.另本院依職權函請臺南市警察局第一分局派員詢問欣賓公司
    ，亦經欣賓公司負責人黃清凱之妻邱麗潔於警詢中稱：「（
    該公司是否有一部079-XU號營業自小客車靠行？）有。」、
    「（079-XU號營業自小客車自何時靠行？駕駛登記何人？）
    97年3月29日訂定靠行契約至99年3月29日，為期2年，駕駛
    登記為甲○○。」、「（079-XU號營業自小客車97年7月至
    97年9月係由何人使用？該期間該營業自小客車哪幾日停放
    在車行內？）這期間都是甲○○使用，該營業自小客車沒有
    停放在車行內。」、「（欣賓公司於97年7月至97年9月，有
    無與甲○○或其他人成立靠行契約？）079-XU號營業自小客
    車從97年3月29日靠行後，就一直是甲○○使用，車子是他
    自己所有，他只是靠行取得079-XU號車牌使用。」、「（甲
    ○○於97年8月30日有無到欣賓公司取車？）車子一直都是
    他在使用。」等語，亦有該98年2月5日警詢筆錄及欣賓公司
    提出之台南市轄區計程車客運業駕駛人自備車輛參與經營契
    約書影本1紙在卷可稽。
  3.本院審酌欣賓公司負責人黃清凱之妻邱麗潔於警詢中之陳述
    以及欣賓公司提出之台南市轄區計程車客運業駕駛人自備車
    輛參與經營契約書，足認車號079-XU號營業自小客車本即異
    議人所有並靠行於欣賓公司，且自97年3月29日靠行後，就
    一直是甲○○使用，並無異議人所稱「偶然代欣賓公司開該
    計程車去保養廠」之情事，復將上情與證人即舉發員警李連
    豊之證言相核，更堪認定證人李連豊稱異議人遭攔查當時確
    實有載客之營業行為為真正，是異議人雖辯稱當天其僅是向
    車行借車要回家，並非要營業載客，在被警察攔停當時車上
    並未載客，雖有營業外觀卻無營業之行為云云，要無可採。
  (三)再查，異議人為未辦理執業登記之計程車駕駛人，有台南市
    警察局97年10月20日函暨計程車駕駛人一覽表在卷可參（見
    本院卷第22頁），而異議人前曾於97年4月30日22時15分許
    駕駛本件079-XU號營業自小客車在公園路與成功路口，經員
    警簡詩忠依道路交通管理處罰條例第36條第1項以異議人係
    計程車駕駛人，未向警察機關辦理執業登記領取登記證即行
    執業為由，開立舉發通知單處罰之事實，亦據證人即本件舉
    發員警李連豊當庭提出舉發違反交通管理事件通知單1件附
    卷可憑（見本院卷第32頁），且為異議人所不爭執，是異議
    人為未辦理執業登記之計程車駕駛人，且其在本件違規前已
    經遭警察機關依道路交通管理處罰條例第36條第1項以異議
    人係計程車駕駛人，未向警察機關辦理執業登記領取登記證
    即行執業為由，開立舉發通知單處罰，亦堪認定。
  (四)綜上所述，異議人在本件違規前已經遭警察機關依道路交通
    管理處罰條例第36條第1項以異議人係計程車駕駛人，未向
    警察機關辦理執業登記領取登記證即行執業為由，開立舉發
    通知單處罰，仍未辦理執業登記，復於本件原處分機關所稱
    之時地，駕駛車號079-XU號營業自小客車，再次為「未辦理
    執業登記證即行執業」之違規行為，因此，原處分機關以異
    議人違反道路交通管理處罰條例第36條第2項之規定，裁處
    異議人吊銷駕駛執照之處分，並引用同條例第67條第3項諭
    知一年內禁考，於法核無不當，本件異議人之異議為無理由
    ，應予駁回。
四、據上論斷，應依道路交通管理處罰條例第87條第2項、道路
    交通案件處理辦法第19條，裁定如主文。
中    華    民    國    98    年    2     月    13    日
                    交通法庭  法  官  張家瑛
以上正本證明與原本無異。
如不服本裁定，應於收受送達後5日內向本院提出抗告狀。（應
附繕本）
                              書記官  李淑惠
中    華    民    國    98    年    2     月    16    日


司法院資訊處製作；財團法人民間司法改革基金會備份。
